【裁判字號】    97,抗,246
【裁判日期】    970430
【裁判案由】    假扣押
【裁判全文】
臺灣高等法院民事裁定                   97年度抗字第246號
抗  告  人  乙○○
代  理  人  吳西源律師
上列抗告人因與相對人甲○○間聲請假扣押事件，對於中華民國
九十七年一月九日臺灣士林地方法院九十七年度裁全字第六五號
裁定提起抗告，本院裁定如下：
    主  文
原裁定關於命供擔保金額部分廢棄。
上開廢棄部分，抗告人為假扣押之擔保金為新臺幣壹佰萬元。
抗告費用由相對人負擔。
    理  由
一、本件抗告人主張：伊與相對人於民國七十二年五月三十日結
    婚，嗣相對人於九十四年間持加拿大法院聲請離婚證明回台
    灣辦理離婚登記，雙方婚姻關係已消滅，依法伊得向相對人
    請求剩餘財產分配。詎伊向地政機關請領相對人財產資料，
    發現相對人名下多筆不動產業於九十六年十二月五日移轉所
    有權登記予第三人，此隱匿財產之行為，將使伊有日後不能
    強制執行或甚難執行之虞，爰聲請就抗告人之財產在新台幣
    （下同）一千萬元範圍內予以假扣押，並願供擔保，以補釋
    明之不足。原裁定雖准為假扣押，惟命伊供擔保三百三十三
    萬元，有違民事訴訟法第五百二十六條第四項之規定，應予
    廢棄，更定擔保金為一百萬元等語。相對人則抗辯：抗告人
    於九十四年三月十二日加拿大法院判決離婚確定後，業已取
    得相對人在加拿大所有財產，另在台北市○○區○○路一九
    四巷七號四樓房地亦登記予抗告人，抗告人已無剩餘財產差
    額分配請求權存在。況抗告人自雙方離婚次日起二年內均未
    請求剩餘財產差額之分配，已罹於時效，其債權亦已消滅，
    本件不應准許假扣押，縱認應准為假扣押，原裁定所酌定之
    擔保金並無違誤等語。
二、按債權人就金錢請求或得易為金錢請求之請求，欲保全強制
    執行者，得聲請假扣押。假扣押，非有日後不能強制執行或
    甚難執行之虞者，不得為之，民事訴訟法第五百二十二條第
    一項、第五百二十三條第一項定有明文。所謂不能強制執行
    ，如債務人浪費財產，增加負擔，或就其財產為不利益之處
    分，將成為無資力之情形等是，所謂恐難執行，如債務人將
    移住遠方或逃匿是也（最高法院十九年抗字第二三二號判例
    意旨參照）。又按請求及假扣押之原因，應釋明之。前項釋
    明如有不足，而債權人陳明願供擔保或法院認為適當者，法
    院得定相當之擔保，命供擔保後為假扣押。請求及假扣押之
    原因雖經釋明，法院亦得命債權人供擔保後為假扣押。債權
    人之請求係基於家庭生活費用、扶養費、贍養費、夫妻剩餘
    財產差額分配者，前項法院所命供擔保之金額不得高於請求
    金額之十分之一，同法第五百二十六條亦定有明文。
三、查抗告人主張伊與相對人離婚後，得向相對人請求剩餘財產
    之分配，已據提出戶籍謄本（見原法院卷第五頁）、民事起
    訴狀及不動產明細表（見本院卷第十五至三一頁）為證，自
    形式上觀察，足認抗告人對於相對人有剩餘財產分配請求權
    存在，自已就本件假扣押之請求有所釋明。至相對人抗辯：
    抗告人無剩餘財產分配請求權存在，況抗告人自雙方離婚次
    日起二年內未請求剩餘財產差額之分配，亦已罹於時效等語
    ，縱屬真實，核係有待本案解決之實體問題，非本件假扣押
    程序所得審究，所辯即無足採。次查抗告人主張相對人名下
    門牌號碼台北市○○區○○路二段六三號十二樓房屋及其坐
    落基地、台北市○○區○○街二五０號六、七樓及其坐落基
    地，均已於九十六年十二月五日移轉所有權登記予第三人等
    情，業據提出建物登記第二類謄本、土地登記第二類謄本（
    見原法院卷第六至九、十四至二四頁）為證，足見相對人顯
    有就所有財產為不利益處分之情事，有致抗告人日後不能強
    制執行或甚難執行之虞，難謂抗告人就本件假扣押之原因未
    有釋明。雖其釋明尚難認為充足，惟其既陳明願供擔保，應
    認足補其釋明之欠缺，自應准許本件假扣押之聲請。再查本
    件抗告人請求夫妻剩餘財產差額分配，依民事訴訟法第五百
    二十六條第四項規定，法院所命供擔保之金額不得高於請求
    金額之十分之一，抗告人請求金額為一千萬元，依上開規定
    ，本院認擔保金應酌定為一百萬元為妥當，原法院不察，竟
    酌定三百三十三萬元高額擔保金，自與上開規定相違背。抗
    告意旨指摘原裁定此部分不當，請求酌定本件假扣押擔保金
    為其請求金額十分之一，於法有據，爰由本院將原裁定此部
    分廢棄，更為裁定如主文第二項所示，以昭適法。
四、據上論結，本件抗告為有理由，爰裁定如主文。
中    華    民    國    97    年     4    月    30    日
                    民事第十庭
                        審判長法  官  黃豐澤
                              法  官  蕭艿菁
                              法  官  林麗玲
正本係照原本作成。
本裁定除以適用法規顯有錯誤為理由，並經本院許可外，不得再
抗告。如提起再抗告，應於收受後10日內委任律師為訴訟代理人
向本院提出再抗告狀。並繳納再抗告費新台幣１千元。
中    華    民    國    97    年    5     月    5     日
                              書記官  陶美玲


司法院資訊處製作；財團法人民間司法改革基金會備份。
